臺灣高雄地方法院刑事判決　　　　　　　 96年度訴字第673號
公　訴　人　臺灣高雄地方法院檢察署檢察官
被　　　告　丙○○
　　　　　　甲○○
　　　　　　　　　　　號
　　　　　　庚○○
上3 人共同
選任辯護人　鍾義律師
上列被告因強盜等案件，經檢察官提起公訴（95年度偵字第
19666 號），本院判決如下：
    主    文
丙○○，犯攜帶兇器強盜罪，處有期徒刑捌年，褫奪公權伍年，
扣案之鐵製刀片貳支、手銬壹副，均沒收。又犯傷害罪，處有期
徒刑月，減為有期徒刑壹月又拾伍日。又犯恐嚇危害安全罪，
處有期徒刑月，減為有期徒刑壹月又拾伍日。應執行有期徒刑
捌年貳月，褫奪公權伍年，扣案之鐵製刀片貳支、手銬壹副，均
沒收。
甲○○、庚○○共同犯剝奪他人行動自由罪，甲○○處有期徒刑
拾月，減為有期徒刑伍月；庚○○處有期徒刑捌月，減為有期徒
刑肆月，如易科罰金，均以銀元佰元即新台幣玖佰元折算壹日
。扣案之鐵製刀片貳支、手銬壹副，均沒收。
    事    實
一、丙○○意圖為自己不法之所有，基於強盜財物之犯意，但為
    圖掩飾其強盜犯意，編詞要質問前曾受戊○○毆打之事，不
    要讓戊○○離開等語，而與對強盜財物均不知情之甲○○、
    庚○○2 人，共同基於剝奪他人行動自由之犯意聯絡及行為
    分擔，於民國95年6 月25日13時30分許，由丙○○打電話向
    戊○○佯稱欲向其借錢，戊○○遂於同日14時30分許隨身攜
    帶手提包內有新台幣（下同）約12萬餘元及手機、證件等物
    ，駕駛車牌號碼2678-ML 號自小客車，前往丙○○位在高雄
    縣路竹鄉○○路578 巷15號之住處，俟戊○○一進入屋內，
    先由丙○○、甲○○2 人分持丙○○所有、兩側均有磨利、
    刀柄部包紙可握之鐵製刀片各1 支，自左右兩側抵住戊○○
    之脖子，致戊○○受有左側頸部挫傷、左頸部割傷等傷害，
    庚○○並自後方抓住並壓制戊○○之身體，再由丙○○將其
    雙手銬上手銬並套上眼罩，致使不能抗拒，其間丙○○示意
    不知情之庚○○將戊○○之車輛鑰匙及手提包交予丙○○，
    而強取該手提包得逞。嗣丙○○、甲○○、庚○○3 人共同
    將戊○○強押上丙○○所有之車牌號碼5255-MF 號自小客車
    內，並由甲○○負責駕駛上開車輛，丙○○則駕駛戊○○所
    用之自小客車離去後，庚○○則自行離開現場。其後丙○○
    及甲○○相偕將上開二自小客車行經省道台一線，經東方技
    術學院，駛至高雄縣茄萣鄉興達港情人碼頭，先將戊○○所
    有之自小客車停放該處，再共乘丙○○之自小客車搭載戊○○返回丙○○上址住處車庫後，甲○○即離開現場。丙○○
    再將戊○○拖下車後，另基於傷害人之身體之犯意，持棍棒
    毆打戊○○身體各處，致戊○○受有左耳、左頸部瘀腫、下
    唇瘀腫破皮、雙手腕多處瘀傷、前胸及右腰紅腫、雙膝挫傷
    紅腫等傷害。其後丙○○又將戊○○強押至車牌號碼
    5255-MF 號自小客車，駕駛該車搭載戊○○在高雄縣路竹鄉
    ○○○○路往台南、及台南縣境內永康等地繞路行駛；丙○○復基於恐嚇危害安全之犯意，在車上強灌戊○○高粱酒後
    ，向戊○○恫稱：有別的朋友要將其帶至山區活埋等語，致
    生危害於戊○○之安全。迨至同（25）日晚上22時許，丙○○駕車搭載戊○○行經高雄縣阿蓮鄉阿蓮國小附近，因戊○○要求丙○○將手銬解開，丙○○遂下車購買鉗子等工具時
    ，戊○○始趁機開啟車門逃離，並旋向警方報案而查悉丙○○涉案，經警於翌（26）日在丙○○上址住處內，扣得3 人
    作案用之鐵製刀片2 支及手銬1 副；丙○○返回現場發現戊○○不在車上，隨即逃逸，並囑其父丁○○出面將戊○○上
    開車輛、鑰匙及皮包（內剩餘約6 萬元及手機、證件等物）
    送回戊○○家人住處，嗣於同年7 月18日丙○○到警局投案
    ，甲○○、庚○○於偵查機關知悉其等犯行前，主動向員警
    坦承犯罪而接受裁判，因而查獲。
二、案經戊○○訴由高雄縣政府警察局湖內分局移送台灣高雄地
    分法院檢察署檢察官偵查起訴。
    理    由
壹、證據能力方面：
一、就卷附證人戊○○（對於被告3 人）、丙○○、甲○○及庚○○（各就其他被告2 人部分）先後於95年8 月10日、同月
    22日在檢察官偵訊時具結之證述，依現階段刑事訴訟法規定
    ，檢察官係代表國家偵查犯罪、實施公訴，依法有訊問被告
    、證人、鑑定人之權，而實務運作時，檢察官偵查中向被告
    以外之人所取得之陳述，原則上均能遵守法律規定，不致於
    違法或不當取供，故可信度極高，其等向檢察官所為之言詞
    陳述，檢察官、被告3 人及其辯護人並無舉出具體證據證明
    有何顯不可信之情況，且與本案待證事實相關，依刑事訴訟
    法第159 條之1 第2 項規定，自得為證據。
二、次就卷附之高雄縣政府警察局湖內分局（下稱湖內分局）扣
    押筆錄、扣押物品收據及目錄表各1 份等書面資料，為上開
    機關公務員依法令規定偵查犯罪時，職務上所製作之紀錄文
    書、證明文書，公訴人、被告及其辯護人均無舉出證據說明
    有何不法或不當之情形，且並無顯有不可信之情況，而與待
    證事實有關聯性，屬於刑事訴訟法第159 條之4 第1 款所定
    之紀錄文書、證明文書，認均具有證據能力。
三、再就卷附之台南市立醫院診斷證明書1 份，係就戊○○就診
    時之傷勢，確經該院專業醫師鑑定評估後為證明，並經上開
    醫院院長及診斷醫師蓋章出具，顯係醫師基於其醫療專業，
    就被告之病情診療判斷後始行製作，且司法機關隨時可以調
    取醫師依醫師法第12條規定所製作，並由醫師執業之醫療機
    構依醫療法第70條規定保存之病歷與之相互核對，若有錯誤
    ，甚易發現並糾正，其可信度甚高，屬於可信之特別情況下
    製作之文書，依刑事訴訟法第159 條之4 第3 款規定，應有
    證據能力。
四、又卷附之蘇威穎、林兆聲於警詢、偵訊之陳述，以及卷內扣
    押物品清單1 份，均屬被告以外之人於審判外之言詞、書面
    陳述，而公訴人、被告及其辯護人就上開陳述，均於審判程
    序表示無意見（參本院卷第186 反面至190 頁），本院審酌
    該等言詞、書面陳述作成之情形均屬正常，並無何違反法定
    程序或不當之情形，且與待證事實有關聯性，認適當作為證
    據，故上開言詞、書面陳述依刑事訴訟法第159 條之5 第2
    項規定，均具有證據能力。
貳、實體方面：
一、訊據被告3 人均坦承有剝奪戊○○行動自由，且丙○○亦坦
    承有對戊○○傷害、恐嚇危害安全等犯行，惟被告丙○○矢
    口否認有強盜之犯意，辯稱：伊與戊○○沒有財務糾紛，剛
    開始沒有想到要帶他去哪裡，只是想報復而已，伊沒有強取
    戊○○皮包，因戊○○沒有辦法拿皮包及鑰匙，伊才幫他拿
    等語；而被告甲○○、庚○○均辯稱；本案係伊等主動到案
    向湖內分局自首等語。經查：
  (一)就被告3 人剝奪他人行動自由、被告丙○○傷害、恐嚇危害
    安全部分：查被告3 人有共同基於剝奪他人行動自由之犯意
    聯絡，由丙○○、吳馮淵持鐵製刀片自左右兩側抵住戊○○
    之脖子，庚○○將戊○○雙手銬上手銬並套上眼罩，強押上
    丙○○所駕駛小客車上，庚○○先離去；即由甲○○開丙○○上開車輛搭載戊○○，丙○○則駕駛戊○○自小客車前後
    相隨，載至高雄縣茄萣鄉情人碼頭，將戊○○上開車輛停放
    該處，再繞回丙○○住處，甲○○先離去；嗣丙○○再強押
    戊○○上車，在車上強灌戊○○高梁酒，開車在高雄縣路竹
    鄉、台南縣永康及縣內四處兜繞，直至當日晚上22時許，於
    高雄縣阿蓮鄉阿蓮國小附近丙○○下車買鉗子，戊○○始趁
    機逃逸等情；以及被告丙○○自情人碼頭繞回其住處後、開
    車前，明知戊○○人身自由已受到拘束，仍持棍棒毆打戊○○身體各處，致戊○○受有左耳、左頸部瘀腫、下唇瘀腫破
    皮、雙手腕多處瘀傷、前胸及右腰紅腫、雙膝挫傷紅腫等傷
    害；且於第二度將戊○○押出開車途中，向戊○○恫稱：有
    別的朋友要將其帶至山區活埋等語，足生危害於戊○○安全
    等情，業經被告3 人、告訴人戊○○於警詢、檢察官偵訊及
    本院審理中坦承不諱，核與被害人戊○○於警詢指述、偵訊
    及本院審理中具結證述、證人蘇威穎、林兆聲於警詢之陳述
    相符屬實，並有湖內分局扣押筆錄、扣押物品收據及目錄表
    、扣押物品清單各1 份，以及戊○○報案現場照片6 紙、鐵
    製刀片及手銬照片4 紙、車號2678-ML 自小客車照片13紙在
    卷可稽，且有鐵製刀片2 支及手銬1 副扣案足堪佐證。又告
    訴人戊○○所受上開傷害，有台南市立醫院診斷證明書1 紙
    在卷足參，惟其所受左側頸部挫傷、左頸部割傷部分之傷害
    ，當係丙○○、甲○○持鐵製刀片，自左右兩側抵住戊○○
    之脖子，瞬間控制頸部些微用力轉動所致；另戊○○受有左
    耳、左頸部瘀腫、下唇瘀腫破皮、雙手腕多處瘀傷、前胸及
    右腰紅腫、雙膝挫傷紅腫等傷害，當係丙○○於開車回其住
    處時，持棍棒毆打戊○○身體各處所致，此由傷勢殆為瘀腫
    、瘀傷、破皮、挫傷、紅腫等可資瞭然，是丙○○之動手毆
    打與戊○○之受有此部分瘀傷等之傷害間，存有相當因果關
    係，亦堪認定。
  (二)被告丙○○強盜部分：(1)證人戊○○於警詢證稱：該車輛已
    經還給伊，但手提袋內現金原本有12萬元，欠缺6 萬元已經
    被涉嫌人花用等語；且於檢察官偵查中具結證稱：不知何人
    搶走伊手提袋，裡面有手機及現金12萬多元等財物等語明確
    （參偵卷第16、74頁），前後證述一致，足見被告丙○○取
    走戊○○皮包後現金有短少。再(2)證人蘇威穎於警詢證稱：
    丙○○是因為與戊○○有金錢上糾紛起衝突等語（參偵卷第
    89 頁 反面）；且證人甲○○在偵訊時具結證稱：因丙○○
    說之前與戊○○有糾紛，要把林某抓起來問一些事情，是丙○○拿走戊○○車上之鑰匙及手提袋，伊是開李某的車等語
    ；再於本院審理中證稱：丙○○有請庚○○打開皮包看裡面
    有什麼東西，庚○○看完之後就拿給丙○○；伊在開車回丙○○家車庫以後，就離開了等語明確（參偵卷第80、81頁，
    本院卷第157 、158 頁反面），顯見丙○○非但有示意庚○○取走告訴人皮包，並有打開皮包看有何財物。(3)又證人庚○○於偵查中亦具結證稱：丙○○叫伊抓住林某，他上樓拿
    1 包東西下來，他拿出手銬，把林某銬住，後來他用繩子綁
    住林某等語（參偵卷第80、81、82頁）；並於本院具結證稱
    ：丙○○叫伊檢查皮包裡面東西，伊告訴李某有鑰匙、手機
    、錢之類的東西，有千元大鈔等語明確（參本院卷第159 、
    160 頁），對照上開2 人證述，足見被告丙○○一控制戊○○人身自由後，即強取戊○○車輛鑰匙及手提包等情明確，
    則丙○○所辯伊只是想報復而已云云，當與事實不符，無從
    採信。(4)被告丙○○雖以上開情詞置辯，惟丙○○於本院審
    理時自承：伊叫庚○○幫伊拿戊○○皮包，戊○○皮包是伊
    拿走的；據伊瞭解，平常戊○○都是借錢給別人，他每天都
    會帶很多錢在身邊，他是作錢莊的；伊有假裝要向戊○○借
    錢，如果沒有這要說，戊○○不會來等語明確（參本院卷第
    151 反面、152 反面、154 反面等頁），顯見，被告丙○○
    見戊○○平日有錢作放款，才起意藉此強盜財物，則丙○○
    所辯：伊沒有強拿戊○○皮包，因戊○○沒有辦法拿皮包及
    鑰匙云云，應非實在。且參諸丙○○嗣後開車回其住處車庫
    ，甲○○離去後，如丙○○僅意在報復、教訓戊○○，則其
    以棍棒毆打戊○○身體多處洩憤後，即為已足，何至第二度
    押其上車外出，且於車上強灌高梁酒讓他昏迷，並再以言詞
    恫嚇戊○○要將之載至山上活埋？如其2 人確有金錢上糾紛
    ，且已經傷害、恐嚇危害安全之後，何以仍未於車上結算債
    務，並將皮包及其內財物當場點清，當面還給戊○○，卻仍
    繼續對戊○○包以眼罩、手銬控制，顯見，被告丙○○自始
    即有強盜財物之犯意，並於強取款項12萬餘元後，花用剩餘
    約6 萬元等情，已臻明確。(5)復以證人乙○○於本院具結證
    稱：案發前一天，戊○○有至伊娘家，至隔天中午始離去，
    當天伊有打開他皮包看有多少錢，手提包內約有10萬元，他
    平常就有帶這麼多錢，伊常常看他皮包等語（參本院卷第18
    2 反面、183 頁）大致相符，雖其所述精確數目與戊○○證
    訴尚有差距，惟證人乙○○僅是用眼看個大概，而戊○○所
    指數目12萬餘元於其警、偵訊、審理之證述一致，亦可見證
    人乙○○與戊○○就此節，自警詢迄今並無串證之虞，堪以
    採信，是被告戊○○及辯護人就此質疑，尚無可取。(6)另被
    告丙○○雖取走鑰匙，親自駕駛戊○○自小客車，隨同甲○○開丙○○車輛押載戊○○離開，惟至興達港情人碼頭後即
    停放該處，並無進而為處分、變賣或破壞等舉措，再由丙○○開其車輛搭載甲○○、戊○○回李某住處等情，業經證人
    甲○○於偵查及本院審理中證述明確，則被告丙○○與甲○○開走戊○○車輛，用意僅在掩人耳目，即被告丙○○強盜
    財物之犯意，當僅限於現金款項12萬餘元部分，並不包含戊○○之車輛及鑰匙已明，起訴書就此指訴，容有誤會。
  (三)又被告甲○○、庚○○2 人所辯伊等係主動到案自首一節，
    業經證人即當時阿蓮分駐所承辦員警謝信賢、湖內分局偵查
    員曹松雄各於本院具結證稱：被害人戊○○之警詢筆錄為伊
    製作，被害人說有5 人涉案但只指認1 人，伊從被害人之口
    述及調口卡片讓他指認（即丙○○）等語；以及被害人當時
    只陳述涉嫌人丙○○，其他人不認識。後來伊通知丙○○後
    ，李表示要帶其他涉嫌人過來接受調查，伊調職離開時僅知
    道丙○○姓名等語（參本院卷第82、84、86頁）。再證人即
    接辦員警謝炎昌、程進明於本院審理具結各證稱：被告3 人
    是自動到案，當時伊還不知道是何人涉案，丙○○是經過伊
    等發通知書，是95年7 月17日通知，但當日沒有到案，是在
    同月18日下午他們陸續到分局製作筆錄；起先伊只知道丙○○涉案，指認的是丙○○口卡，其他涉案人是丙○○通知，
    然後其他涉案人自動到案，當時伊不知道被告甲○○、庚○○2 人等語；以及嫌疑人透過民意代表打電話告訴伊同仁，
    後來說要18日通知其他涉案人一起過來，打電話是在甲○○
    、庚○○到案之前，當時沒有說到他們2 人名字等語明確（
    參本院卷第109 至111 、113 頁），前後參核相符。經再對
    照戊○○於96年6 月26日報案警詢筆錄、同年7 月1 日第2
    次警詢筆錄，均僅陳述丙○○夥同另4 名不詳男子將其押走
    等語（參偵卷第5 至8 、15至17頁），確實並未指述被告甲○○及庚○○2 人涉案及指認其2 人口卡片，核與上開警員
    4 人證述相符等情，是被告甲○○、庚○○2 人於犯罪偵查
    機關知悉其等涉案前，主動向員警坦承犯罪，因而查獲，並
    接受裁判，堪認符合刑法自首之要件。
二、按行為後法律有變更者，適用行為時之法律。但行為後之法
    律有利於行為人者，適用最有利於行為人之法律，刑法第2
    條第1 項定有明文。查被告本件行為後，如附表所示之法律
    規定，業經總統於民國94年2 月2 日修正公布，並自95年7
    月1 日施行，自應就前揭規定加以比較適用。且比較行為時
    及裁判時之法律時，應就與罪刑有關之共犯、未遂犯、結合
    犯以及累犯加重、自首減輕、暨其他法定加減原因與加減比
    例等一切情形，比較其全部之結果，而為整體之適用（參最
    高法院95年度台上字第3735號判決意旨）。本件經依附表論
    述就罰金刑下限、易科罰金折算標準等規定整體比較結果，
    裁判時新法並未較有利於被告，且新法業已刪除刑法第55條
    牽連犯之規定，此刪除雖非犯罪構成要件之變更，但顯已影
    響行為人刑罰之法律效果，自屬法律有變更，從而，依刑法
    第2 條第1 項前段規定，應適用行為時法即舊法之規定。
三、次按刑法第302 條第1 項之妨害自由罪，原以強暴、脅迫為
    構成要件，其因而致普通傷害，乃強暴、脅迫當然之結果，
    除另有傷害故意外，仍祇成立該條項之罪，無同法第277 條
    第1 項之適用（參最高法院30年上字第3701號判例意旨）。
    再強盜罪之強暴、脅迫，以在客觀上對於人之身體及自由確
    有侵害行為為必要，且祇須足以壓抑被害人之抗拒，使其喪
    失意思自由為已足，縱令被害人實際無抗拒行為，仍於強盜
    罪之成立，不生影響（參最高法院27年上字第1722號、30年
    上字第3023號）。又刑法第321 條第1 項第3 款所謂之兇器
    ，其種類並無限制，凡客觀上足對人之生命、身體、安全構
    成威脅，具有危險性之兇器均屬之（最高法院79年台上字第
    5253號判例意旨參照）。本件被告丙○○基於強盜財物、並
    與甲○○、庚○○共同基於剝奪他人行動自由之犯意聯絡，
    推由對強盜部分不知情之吳、陳2 人參與，並由李、吳2 人
    持鐵製刀片自左右兩側抵住戊○○之脖子，致戊○○受有左
    側頸部挫傷、左頸部割傷等傷害犯行部分，係上開丙○○強
    盜財物、與甲○○、庚○○共同剝奪戊○○行動自由所施強
    暴、脅迫當然之結果，應包含於上開二罪內評價，不另論以
    傷害罪。再扣案之刀片2 支（長均約30公分），為鐵製材質
    ，兩側均有磨利、刀柄部包紙可供手握，有照片2 紙、本院
    當庭勘驗筆錄在卷可稽（參本院卷第190 頁），是客觀上顯
    然足以對人之生命、身體、安全構成威脅，具有危險性，均
    屬兇器，堪予認定。被告丙○○以可堪作為兇器之鐵製刀片
    強盜財物，甲○○、庚○○以之作為剝奪他人行動自由之工
    具，而刑法第321 條第1 項第3 款其立法本旨，係以攜帶兇
    器為加重處罰之客體，重點在於客觀上具有行兇可能，因而
    認具有客觀之危險性，被告丙○○實際持以行兇，即該當於
    攜帶兇器加重強盜罪之構成要件。本件被告丙○○提供鐵製
    刀片，推由被告丙○○、甲○○依原剝奪他人自由之犯意聯
    絡，持刀脅迫架住被害人、庚○○控制其行動自由，使其無
    法抗拒，核被告3 人均係犯刑法第302 條之剝奪他人行動自
    由罪；被告丙○○個人因而強盜被害人款項12萬餘元得手，
    並持棍棒毆打戊○○身體多處受傷，且向戊○○恫稱：要將
    其帶至山區活埋等語，致生危害於戊○○之安全，所為各係
    犯刑法第328 條第1 項之強盜罪而有同法第321 條第1 項第
    3 款之情形，應論以刑法第330 條第1 項之加重強盜既遂罪
    （起訴書認被告丙○○係犯刑法第328 條第1 項之普通強盜
    罪，固非正確，惟起訴之基本社會事實仍屬同一，爰變更起
    訴法條，予以審理），以及刑法第277 條第1 項之傷害罪、
    第305 條之恐嚇危害安全罪。被告丙○○、甲○○在李某住
    處以鐵製刀片架住被害人頸部造成傷害部分，及丙○○在車
    上強灌戊○○高梁酒部分，均為其等2 人剝奪被害人行動自
    由、丙○○強盜而施以之強暴、脅迫行為之當然結果，均不
    另論罪。被告丙○○所犯加重強盜、剝奪他人行動自由二罪
    間，有手段、結果之牽連關係，依修正前刑法第55條後段規
    定，應從一重之加重強盜罪處斷。而被告丙○○所犯上開加
    重強盜、傷害、恐嚇危害安全等罪，犯意各別、手段互異，
    時地不同，應論以數罪併罰之。本案被告甲○○、庚○○2
    人並無強盜之犯意聯絡，且無刑法第321 條第1 項第4 款結
    夥3 人以上而犯強盜罪之加重情形（詳下述），合予敘明。
    又甲○○、庚○○於犯罪偵查機關知悉犯罪前，主動到案向
    員警坦承犯罪而接受裁判，構成修正前刑法第62條前段自首
    之要件，均應予減輕其刑。
四、爰審酌被告丙○○不思以己力正當賺取財物，竟以兇器強盜
    他人財物之方式，冀得不法之款項，又對於被害人之人身安
    全加以傷害、恐嚇危害安全，構成重大威脅，犯罪動機、目
    的均非良善，且犯後猶否認強盜犯行，難認已有悔意，惡性
    非輕；被告甲○○、庚○○明知不得侵犯他人人身安全，竟
    持鐵製刀片之非法方法，剝奪被害人行動自由，應予責難；
    惟念及被告丙○○強盜所得財物12萬餘元非輕，事後退回被
    害人皮包時約餘6 萬元，此部分所生損害已有減輕，而其恐
    嚇危害安全、持棍傷害部分，均已坦承犯行，情節非重；另
    甲○○、庚○○2 人犯後均坦承犯行，而甲○○妨害自由之
    情節較重、庚○○情節稍輕，且前均無犯罪前科紀錄等一切
    情狀，各量處如主文所示之刑，以資懲儆。又被告甲○○、
    庚○○本件犯罪時間為95年6 月25日，係在中華民國罪犯減
    刑條例所定基準日96年4 月24日以前，符合減刑條件，均應
    減刑二分之一，如主文第2 項所示，並依修正前刑法第41條
    第1 項前段規定，諭知易科罰金之折算標準。復依被告丙○○所犯加重強盜罪之性質，認有褫奪公權之必要，併諭知褫
    奪公權5 年。另被告丙○○犯罪雖係於上開基準日以前，惟
    其所犯刑法第330 條加重強盜罪，經本院量處之宣告刑，已
    逾有期徒刑1 年6 月，依上開減刑條例第3 條第1 項第14款
    規定，不符合減刑條件，附此敘明。
五、至扣案之鐵製刀片2 支、手銬1 副，係被告丙○○所有，且
    供其本案犯強盜、與甲○○、庚○○共犯妨害自由罪所用之
    物，業經被告3 人供承、證人戊○○證述在案，依刑法第38
    條第1 項第2 款規定諭知均沒收。另車號2678-ML 號自小客
    車1 部、鑰匙1 支、皮包1 只（內剩餘約6 萬元、手機、證
    件及卡片等物），為被害人戊○○所有，案發後被告丙○○
    囑經其父丁○○已送還被害人，均非被告3 人所有之物；而
    被告丙○○持以傷害戊○○之棍棒（未扣案），為丙○○家
    裡原有之物，當屬於其父母所有，爰均不予宣告沒收。
、被告甲○○、庚○○不另為無罪諭知部分：
一、公訴人另以：被告甲○○、庚○○均有共同強盜之犯意聯絡
    即行為分擔，除均於事實欄所列之時地以上開鐵製刀片抵住
    戊○○，自後方抓住並壓制戊○○之身體外，其間丙○○示
    意庚○○將戊○○之鑰匙及手提包交予丙○○得逞，甲○○
    參與將戊○○強押上車開走犯行，因認被告2 人共同涉犯刑
    法第328 條第1 項之強盜罪嫌等語。
二、按不能證明被告犯罪者，應諭知無罪之判決；認定犯罪事實
    所憑之證據，雖不以直接證據為限，間接證據亦包括在內，
    然而無論直接證據或間接證據，其為訴訟上之證明，須於通
    常一般人均不致有所懷疑，而得確信其為真實之程度者，始
    得據為有罪之認定，倘其證明尚未達到此一程度，而有合理
    之懷疑存在時，即難遽採為不利被告之認定（參最高法院著
    有76年台上字第4986號判例）。又檢察官就被告犯罪事實，
    應負舉證責任並指出證明之方法，刑事訴訟法第161 條第1
    項定有明文。因此，檢察官對於起訴之犯罪事實，應負提出
    證據及說服之實質舉證責任。倘所提出之證據，不足為被告
    有罪之積極證明，或其指出證明之方法，無從說服法院以形
    成被告有罪之心證，基於無罪推定之原則，自應為被告無罪
    判決之諭知（參最高法院92年台上字第128 號判例意旨）。
三、訊據被告甲○○、庚○○均否認強盜財物之犯意，甲○○辯
    稱：伊僅有持刀片控制戊○○自由，強押戊○○上車，開到
    興達港情人碼頭，一開始就是丙○○自己拿鑰匙、皮包，伊
    不知道丙○○為何要拿等語；庚○○則辯稱：伊只有抓住戊○○、控制他自由而已，也沒有強押戊○○上車，伊就離開
    了，沒有拿他的鑰匙，皮包是伊和丙○○都有打開來看等語
    。本案檢察官起訴認被告涉犯刑法第328 條第1 項之強盜罪
    嫌，無非以林兆聲警詢陳述，告訴人戊○○、被告3 人各自
    偵查中之證述（對其他被告2 人部分）及扣案之鐵製刀片2
    片、手銬1 副等物，資為論據。惟查：
  (一)告訴人戊○○2 次於警詢、偵訊時僅陳述：有丙○○及其他
    4 名男子將其押住帶上眼罩架走，並搶取其車輛及車上皮包
    ，皮包內有12萬元及其他財物，不知何人搶走手提包等語，
    是除能明確指認被告丙○○部分外，就其餘男子為何人、彼
    此有何對話言語，均未能明確指訴。再參諸(1)證人林兆聲警
    詢陳述：伊發現有一男子進來（丙○○住處），與丙○○說
    話，越說越大聲後，伊與蘇威穎即離去，不知道何人參與犯
    案或強盜財物等情（參偵卷第36、37頁）；(2)被告丙○○僅
    告知吳馮淵、庚○○2 人謂其與戊○○有糾紛，林某來時幫
    忙抓住他等語，衡情尚難認其等3 人已有強盜財物之犯意聯
    絡；而庚○○於參與共同剝奪戊○○行動自由之後，即離開
    丙○○住處，未再隨同李、吳2 人開車外出，且被告甲○○
    於情人碼頭共乘丙○○駕車回其住處車庫後亦離去，並無證
    據證明甲○○、庚○○其間有所謂分贓行為；(3)戊○○之車
    輛於第一次外出時，即由丙○○停放於情人碼頭處，而被告
    庚○○雖自白有打開該皮包看裡面財物，惟其早於出發前即
    將該皮包交給丙○○持有，其間丙○○並無對被告2 人提及
    所謂報酬之言詞，也沒有交錢給被告2 人，當時戊○○也沒
    有表示身上帶多少錢等情，業經證人庚○○（對甲○○部分
    ）、甲○○（對庚○○部分）、丙○○於本院證述明確，顯
    然被告吳、陳2 人主觀上並無為自己不法所有之意圖，及強
    盜他人財物之犯意聯絡甚明。(4)此外，證人戊○○於本院亦
    證稱：錢包是隔天丙○○父母拿到伊家，現金有短少，不知
    道他們5 人中何人拿走伊車鑰匙及手提皮包，是5 人中之1
    人所為等語（參本院卷第134 、135 頁），此與被告丙○○
    搶取該財物之事實並無矛盾，是尚無法明確指認被告甲○○
    及庚○○於作案過程，如何顯現有強盜財物之犯意聯絡。
  (二)綜上所述，本件堪認公訴人以被告甲○○、庚○○2 人涉犯
    強盜財物之罪嫌，所憑證據，尚未達通常一般人均不致有所
    懷疑，而得以確信其等確有上開犯罪之程度，罪證即有不足
    ，自難為此認定。復查無其他積極證據足認被告有何此部分
    指訴之犯行，揆諸首揭法條及判例說明，除上開論罪部分外
    ，此部分尚不能證明被告2 人犯罪，惟檢察官起訴意旨，亦
    認被告2 人此部分強盜犯行，與其等上開經本院論罪部分間
    ，有刑法修正施行前牽連犯之裁判上一罪關係，為此，爰不
    另為無罪之諭知。
據上論斷，應依刑事訴訟法第299 條第1 項前段、第300 條，刑
法第330 條第1 項、第302 條、第277 條第1 項、第305 條、第
37 條 第2 項、第38條第1 項第2 款，修正前刑法第62條前段、
第41條第1 項前段、第55條、第51條第5 款，修正前罰金罰鍰提
高標準條例第1 條前段、第2 條，中華民國罪犯減刑條例第2 條
第1項 第3 款、第7 條、第9 條，判決如主文。
本案經檢察官己○○到庭執行職務。
中　　華　　民　　國　　96　　年　　9 　　月　　20　　日
                  刑事第三庭  審判長法  官  蔡國卿
                                    法  官  何佩陵
                                    法　官  李昆南
以上判決正本證明與原本無異
對於本判決如有不服應於收受送達後10日內向本院提出上訴書狀
，繕具理由並附具繕本，上訴於台灣高等法院高雄分院。
中　　華　　民　　國　　96　　年　　9 　　月　　20　　日
                                    書記官  黃美玲
附錄本判決論罪之法條：
刑法第330 條第1項（加重強盜罪）
犯強盜罪而有第321 條第1 項各款情形之一者，處7 年以上有期
徒刑。
刑法第302 條（剝奪他人行動自由罪）
私行拘禁或以其他非法方法，剝奪人之行動自由者，處5 年以下
有期徒刑、拘役或3 百元以下罰金。
刑法第277 條第1項（普通傷害罪）
傷害人之身體或健康者，處3年以下有期徒刑、拘役或1千元以下
罰金。
刑法第305 條（恐嚇危害安全罪）
以加害生命、身體、自由、名譽、財產之事，恐嚇他人致生危害
於安全者，處2年以下有期徒刑、拘役或3百元以下罰金。
┌───────────────────────────────────────────────┐
│附表：                                                                                        │
├──────┬─────────────┬─────────────┬───────┬────┤
│相關變更條文│行為時法（下稱舊法）之內容│裁判時法（下稱新法）之內容│比  較  理  由│備    註│
├──────┼─────────────┼─────────────┼───────┼────┤
│【罰金刑貨幣│依法律應處罰金、罰鍰者，就│民國94年1 月7 日法修正施行│刑法之貨幣單位│經按現行│
│單位之變更】│其原定數額得提高為2 倍至10│後，刑法分則編所定罰金之貨│由「元（指銀元│法規所定│
│罰金罰鍰提高│倍（刑法乃係定明10倍）。第│幣單位為新臺幣。94年1 月7 │）」變更為「新│貨幣單位│
│標準條例第1 │1 條所定得提高倍數之規定，│日刑法修正時，刑法分則編未│臺幣」，且刑法│折算新臺│
│條前段、第5 │於本條例修正後制定之法律，│修正之條文定有罰金者，自94│分則之罰金數額│幣條例第│
│條→刑法施行│不適用之；本條例修正前公布│年1 月7 日刑法修正施行後，│，亦視該分則先│2 條之規│
│法第1 條之1 │之法律，於本條例修正後修正│就其所定數額提高為30倍。但│前曾修正與否，│定折算後│
│第1 項、第2 │其罰金罰鍰數額或法律經全部│72年6 月26日至94年1 月7日 │而分別提高3 或│等值，是│
│項          │修正而其罰金罰鍰數額未予變│新增或修正之條文，就其所定│30倍。        │新法並未│
│            │更者，亦同。              │數額提高為3 倍。          │              │較有利。│
├──────┼─────────────┼─────────────┼───────┼────┤
│【罰金刑下限│罰金：（銀元）1 元以上。  │罰金：新臺幣1000元以上。  │罰金刑之下限，│舊法有利│
│變更】刑法第│                          │                          │由銀元10元即新│        │
│33條第5 款  │                          │                          │臺幣30元，提高│        │
│            │                          │                          │為新臺幣1000元│        │
├──────┼─────────────┼─────────────┼───────┼────┤
│【易科罰金折│犯最重本刑為5 年以下有期徒│犯最重本刑為5 年以下有期徒│易科罰金折算標│舊法有利│
│算標準變更】│刑以下之刑之罪，而受6 個月│刑以下之刑之罪，而受6 個月│準由銀元300 元│        │
│修正前刑法第│以下有期徒刑或拘役之宣告…│以下有期徒刑或拘役之宣告者│即新臺幣900 元│        │
│41條第1 項前│得以（銀元，下同）1 元以上│，得以新臺幣1 千元、2 千元│，提高為以新臺│        │
│段、修正前罰│3 元以下折算1 日，易科罰金│或3 千元折算1 日，易科罰金│幣1 千元、2 千│        │
│金罰鍰提高標│。依刑法第41條易科罰金…就│。                        │元或3 千元折算│        │
│準條例第2 條│其原定數額提高為100 倍折算│                          │1日 。        │        │
│→現行刑法第│1 日；法律所定罰金數額未依│                          │              │        │
│41條第1 項前│本條例提高倍數，或其處罰法│                          │              │        │
│段          │條無罰金刑之規定者，亦同。│                          │              │        │
├──────┼─────────────┼─────────────┼───────┼────┤
│【牽連犯之適│犯一罪而其方法或結果之行為│廢止（刪除）              │修正前從一重罪│舊法有利│
│用】原刑法第│犯他罪名者，從一重處斷。  │                          │處斷，不論以數│        │
│55條後段    │                          │                          │罪。          │        │
├──────┼─────────────┼─────────────┼───────┼────┤
│【自首之減輕│對於未發覺之罪自首而受裁判│對於未發覺之罪自首而受裁判│修正前為必減，│舊法有利│
│】刑法第62條│者，減輕其刑。但有特別規定│者，得減輕其刑。但有特別規│修正後為得減。│        │
│            │者，依其規定。            │定者，依其規定。          │              │        │
├──────┼─────────────┴─────────────┴───────┴────┤
│整體比較結果│以舊法對於被告較為有利。                                                        │
└──────┴────────────────────────────────────────┘
